【裁判字號】    99,易,3149
【裁判日期】    991104
【裁判案由】    違反電信法等
【裁判全文】
臺灣臺中地方法院刑事判決              99年度易字第3149號
公  訴  人  臺灣臺中地方法院檢察署檢察官
被      告  丙○○
            乙○○
            甲○○
            戊○○
上列被告等因違反電信法等案件，經檢察官提起公訴（99年度偵
字第17255 號），本院判決如下：
    主    文
丙○○、乙○○、甲○○共同犯電信法第五十八條第三項之非法
使用無線電頻率致干擾無線電波之合法使用罪，丙○○處有期徒
刑伍月，乙○○、甲○○各處拘役肆拾日，如易科罰金，均以新
臺幣壹仟元折算壹日。扣案之節目中繼接收機、激勵器、射頻功
率放大器各壹部及電源供應器貳組，均沒收。
戊○○意圖使犯人隱避而頂替，處拘役參拾日，如易科罰金，以
新臺幣壹仟元折算壹日。
    犯罪事實
一、丙○○與乙○○為夫妻關係，其與乙○○及甲○○均明知依
    電信法第48條第1 項、國家通訊傳播委員會組織法第2 條規
    定，無線電頻率、電功率、發射方式及電臺識別呼號等有關
    電波監理業務，由國家通訊傳播委員會統籌管理，非經國家
    通訊傳播委員會核准，不得使用或變更，且渠等均未取得國
    家通訊傳播委員會之核准，竟共同基於違反電信法第48條第
    1 項規定之犯意聯絡，自民國99年1 月22日起，丙○○先委
    由乙○○向不知情之土地使用人黃羅彩雲（所涉違反電信法
    部分業經檢察官為不起訴處分確定），以1 年租金（電費另
    計）新臺幣（下同）80,000元之代價，承租坐落於臺中縣新
    社鄉永源村電力桿（井豐枝13）西南方約90公尺處之土地，
    並籌資在該處搭建鐵塔及鐵皮屋，另購置射頻功率放大器1
    部、激勵器1 部、節目中繼接收機1 部及電源供應器2 組等
    電臺器材後，架設上開電臺廣播所需之電波發射設備，而未
    經核准擅自使用無線電頻率107.3 兆赫（即FM107.3MHz）發
    射電波訊號，並以每月租金25,000元之代價，出租予甲○○
    使用，供甲○○每天播出2 個小時（即下午4 時起至6 時止
    ）之「明峰俱樂部」廣播節目（期間為99年1 月18日、1 月
    29日起至2 月5 日、2 月12日起至3 月7 日、3 月19日起至
    3 月22日被查獲止），於廣播節目中發送電波訊息販賣真柏
    酵素、酵素軟糖、酵素錠及提供聽眾點歌等節目，因而干擾
    無線電波頻率106.9 兆赫之合法使用者廣播電臺即「中國廣
    播股份有限公司第2 調頻廣播網臺中農業調頻臺」之電波訊
    號。嗣經國家通訊傳播委員會中區監理處於99年2 月28日蒐
    證錄音，並於同年3 月2 日派員進行電波干擾評估，查悉上
    開非法電臺已對鄰近無線電波頻率106.9 兆赫之合法使用者
    廣播電臺即「中國廣播股份有限公司第2 調頻廣播網臺中農
    業調頻臺」之電波訊號構成干擾後，函請內政部警政署電信
    警察隊第二中隊執行取締，經警於99年3 月22日下午2 時40
    分許，持本院核發之搜索票至上址執行搜索，當場扣得丙○○所有供上開非法電臺使用之節目中繼接收機1 部、激勵器
    1 部、射頻功率放大器1 部及電源供應器2 組。
二、內政部警政署電信警察隊第二中隊警員於99年3 月22日下午
    2 時40分許，持本院核發之搜索票至上址執行搜索時，戊○○明知上開土地並非由其所承租，上開電臺器材亦非其所使
    用，竟意圖使真正犯罪人丙○○、乙○○得以隱避，而基於
    頂替之犯意，先後於99年3 月22日及5 月21日警詢中供稱上
    開非法廣播電臺之射頻器材係由「飯小姐」所贈送，打算經
    營電臺使用及上開土地由其所承租等語，而頂替丙○○、乙○○犯罪。嗣經警已查悉係乙○○向黃羅彩雲承租上開土地
    之事實，戊○○始於99年6 月4 日警詢中坦承因與丙○○、
    乙○○係好友，才會出面為丙○○、乙○○頂替，而循線查
    悉上情。
三、案經國家通訊傳播委員會函請臺灣臺中地方法院檢察署檢察
    官偵查起訴。
    理    由
壹、程序方面
一、按被告以外之人（包括證人、鑑定人、告訴人、被害人及共
    同被告等）於審判外之陳述雖不符刑事訴訟法第159 條之1
    至之4 等4 條之規定，而經當事人於審判程序同意作為證據
    ，法院審酌該言詞陳述或書面陳述作成時之情況，認為適當
    者，亦得為證據；當事人、代理人或辯護人於法院調查證據
    時，知有刑事訴訟法第159 條第1 項不得為證據之情形，而
    未於言詞辯論終結前聲明異議者，視為有前項之同意，同法
    第159 條之5 定有明文。立法意旨在於傳聞證據未經當事人
    之反對詰問予以核實，原則上先予排除。惟若當事人已放棄
    反對詰問權，於審判程序中表明同意該等傳聞證據可作為證
    據；或於言詞辯論終結前未聲明異議，基於尊重當事人對傳
    聞證據之處分權，及證據資料愈豐富，愈有助於真實發見之
    理念，且強化言詞辯論主義，使訴訟程序得以順暢進行，上
    開傳聞證據亦均具有證據能力。查證人吳慶源於警詢時、證
    人黃羅彩雲於警詢、偵查中、證人陳信揮於偵查中及各共同
    被告間於警詢、偵查中所為之供述證據，對被告丙○○、乙○○、甲○○、戊○○而言，性質上屬傳聞證據，惟被告等
    及檢察官於本院審理中調查證據時，知有刑事訴訟法第159
    條第1 項不得為證據之情形，未於言詞辯論終結前聲明異議
    ，且本院審認上開證據作成時之情況，應無違法取證或不當
    情事，與本案待證事實間復具有相當之關聯性，以之作為證
    據應屬適當，依刑事訴訟法第159 條之5 規定，自有證據能
    力。
二、又傳聞法則乃對於被告以外之人於審判外之言詞或書面陳述
    而為之規範，本案判決以下所引用之非供述證據，無刑事訴
    訟法第159 條第1 項規定傳聞法則之適用，經本院於審理時
    依法踐行調查證據程序，檢察官及被告均不爭執各該證據之
    證據能力，且與本案待證事實具有自然之關聯性，亦查無依
    法應排除其證據能力之情形，依法自得作為證據。
貳、實體方面
一、上開犯罪事實，業據被告丙○○、乙○○、甲○○、戊○○
    於本院審理時坦承不諱（見本院卷第22頁背面），核與證人
    即電表申設人吳慶源於警詢時、證人即土地使用人黃羅彩雲
    於警詢、偵查中、證人即查獲之警員陳信揮於偵查中所述之
    情節相符，復有國家通訊傳播委員會中區監理處蒐證報告書
    、合法廣播電臺受非法廣播電臺干擾評估表各1 份、照片6
    張、位置地圖2 張、非法廣播電臺錄音紀錄1 份、中華電信
    股份有限公司通聯紀錄查詢系統查詢結果2 紙、調頻廣播電
    臺指配頻率及設臺地區表1 紙（見本院99年度聲搜字第1175
    號卷第5 至14頁）、本院99年度聲搜字第1175號搜索票、內
    政部警政署電信警察隊第二中隊搜索扣押筆錄、扣押物品目
    錄表各1 份、查獲現場照片6 張、被告乙○○所簽發面額2
    萬元之支票影本2 紙、房屋租賃契約書1 份（見警卷第16至
    23頁、第48至55頁）在卷可稽，並有扣案之節目中繼接收機
    1 部、激勵器1 部、射頻功率放大器1 部及電源供應器2 組
    可資佐證，是被告丙○○、乙○○、甲○○、戊○○上開自
    白均核與事實相符，應堪採信。本案事證明確，被告等上開
    犯行，均洵堪認定，應依法論科。
二、核被告丙○○、乙○○、甲○○所為，均係犯電信法第58條
    第3 項之非法使用無線電頻率致干擾無線電波之合法使用罪
    ；被告戊○○所為，係犯刑法第164 條第2 項之意圖使犯人
    隱避而頂替罪。被告丙○○、乙○○、甲○○間就上開犯行
    ，有犯意之聯絡及行為之分擔，皆為共同正犯。又被告丙○○、乙○○、甲○○均意在經營電台，每日在固定時段播放
    廣播節目，故渠等自99年1 月22日起至99年3 月22日為警查
    獲時止之上開犯行，含有反覆實施同一行為之罪質，應屬包
    括一罪。另被告戊○○雖先後2 次於警詢時為不實之陳述，
    而意圖使真正犯罪人丙○○、乙○○隱避而出面頂替，然其
    客觀上2 次頂替行為既均基於相同之犯罪目的而接續為之，
    具有時空因素之緊密關聯性，且在同一案件之程序進行中，
    所侵害者亦為單一之國家法益，其所犯之頂替自屬接續犯，
    應論以單純一罪。爰審酌被告丙○○前已有多次違反電信法
    之前科紀錄，有被告丙○○之臺灣高等法院被告前案紀錄表
    可按，詎仍不知悔改，再次違犯本案犯行，惡性非輕，且與
    被告乙○○、甲○○均明知法令禁止在向國家通訊傳播委員
    會取得核准前，擅自使用無線電頻率之行為，為圖私利而籌
    資經營上開非法電臺，並干擾鄰近合法無線電頻之使用者，
    而被告戊○○頂替犯罪，浪費司法資源，損及國家司法權之
    正確行使，行為亦有可議之處，惟念及被告等犯後於本院審
    理時均坦承犯行，均尚知悔悟，犯後態度良好，及被告丙○○、乙○○、甲○○就非法電臺之參與程度，所生危害等一
    切情狀，分別量處如主文所示之刑，並斟酌本件犯罪情節、
    被告等之智識程度及經濟狀況等情，均諭知以1,000 元折算
    1 日之易科罰金折算標準。扣案之節目中繼接收機、激勵器
    、射頻功率放大器各1 部及電源供應器2 組均係本件違反電
    信法所用之電信器材，均應依電信法第60條之規定，不問屬
    於犯人與否，併與宣告沒收。
據上論斷，應依刑事訴訟法第284 條之1 、第299 條第1 項前段
，電信法第58條第3 項、第60條，刑法第11條前段、第28條、第
164 條第2 項、第41條第1 項前段，刑法施行法第1 條之1 ，判
決如主文。
本案經檢察官丁○○到庭執行職務。
中    華    民    國    99    年    11    月    4     日
                  刑事第十六庭  法  官  陳玉聰
以上正本證明與原本無異。
如不服本判決，應於收受送達後10日內向本院提出上訴書狀（應
敘述具體理由並附繕本）。上訴書狀如未敘述理由，應於上訴期
間屆滿後20日內補提理由書於本院。
                                書記官  何俞瑩
中    華    民    國    99    年    11    月    4     日
附錄本判決論罪科刑之法條：
電信法第58條
違反第46條第5 項規定，設置或使用無線廣播電臺或無線電視電
臺發送射頻信息，致干擾無線電波之合法使用者，處2 年以下有
期徒刑、拘役或科或併科新臺幣60萬元以下罰金。
違反第48條第1 項規定，未經核准擅自使用或變更無線電頻率者
，處拘役或科或併科新臺幣20萬元以下罰金。
犯前項之罪，因而致干擾無線電波之合法使用者，處2 年以下有
期徒刑、拘役或科或併科新臺幣60萬元以下罰金。
刑法第164條
藏匿犯人或依法逮捕拘禁之脫逃人或使之隱避者，處2 年以下有
期徒刑、拘役或5 百元以下罰金。
意圖犯前項之罪而頂替者，亦同。

司法院資訊處製作；財團法人民間司法改革基金會備份。
